臺灣高等法院刑事裁定
110年度毒抗字第1643號
抗  告  人  
即  被  告  陳明煌




上列抗告人即被告因違反毒品危害防制條例案件，不服臺灣新北
地方法院中華民國110年10月29日裁定（110年度毒聲字第1143號
），提起抗告，本院裁定如下：
    主  文
抗告駁回。                                              
    理  由
一、原裁定意旨略以：抗告人即被告陳明煌（下稱被告）前經臺
    灣新北地方法院以110年度毒聲字第1143號裁定觀察勒戒，
    該裁定已於民國110年6月15日送達於被告所在之法務部○○○○
    ○○○，由被告親自收受，此有本院被告前案紀錄表及送達證
    書在卷可稽。上開准予觀察勒戒之裁定，已於110年6月15日
    合法送達於被告並生送達效力，抗告期間為5日，至遲應於1
    10年6月21日（期間之末日110年6月20日為星期日，以次日
    代之）前提出抗告。惟被告於110年9月27日始就上開觀察勒
    戒裁定提出抗告，此有書狀所載法務部○○○○○○○○戒護科狀戳
    足憑，其抗告已逾抗告期間，違背法律上之程式，且無從補
    正，應予駁回等語。
二、抗告意旨略以：被告於觀察勒戒裁定前已在監執行2年，已
    戒除毒癮，且後續尚有40年之有期徒刑待執行，且罹患肝癌
    末期，並無繼續施用傾向云云，指摘原裁定不當。　
三、按抗告期間，除有特別規定外，為5日，自送達裁定後起算
    ；而抗告法院認為抗告不合法律上之程式或法律上不應准許
    ，或其抗告權已經喪失者，應以裁定駁回之，刑事訴訟法第
    406條前段、第411條前段分別定有明文。查被告前經臺灣新
    北地方法院以110年度毒聲字第1143號裁定觀察勒戒，該裁
    定於110年6月15日送達於被告所在之法務部○○○○○○○，由被
    告親自收受，此有本院被告前案紀錄表及送達證書在卷可稽
    （原審卷第7、187頁）。上開准予觀察勒戒之裁定，於110
    年6月15日合法送達於被告並生送達效力，抗告期間為5日，
    期間之末日為110年6月20日（週日），應於次日即110年6月
    21日前提出抗告。惟被告於110年9月27日始就上開觀察勒戒
    裁定提出抗告，此有書狀所載法務部○○○○○○○○戒護科狀戳足
    憑（原審卷第193頁），其抗告已逾抗告期間。原審以被告
    之抗告因已逾法定不變期間而駁回其抗告，並無不合。
四、至被告抗告意旨所稱在監服刑、罹患疾病而無再予觀察勒戒
    之必要云云，惟觀察勒戒處分之目的，旨在幫助施用毒品者
    戒除毒癮，並非為懲戒行為人，而係為消滅行為人再次施用
    毒品之危險性，以戒除行為人施用毒品之身癮及心癮措施，
    係針對行為人將來之危險所為預防、矯治措施之保安處分，
    可謂刑罰之補充制度，是以觀察勒戒處分，雖以拘束人身自
    由之方式執行，然具有刑罰以外之治療作用，自非可與刑罰
    相提並論，是抗告意旨所稱上情，均非法院裁定觀察勒戒所
    應考量之事項。是抗告意旨以此指摘原裁定不當，並非有理
    由。
五、至被告於上開觀察勒戒執行後，經認有繼續施用毒品傾向，
    而由臺灣新北地方法院於110年9月30日以110年度毒聲字第2
    099號准予令入戒治處所施以強制戒治，被告對該裁定不服
    提起抗告，本院已於110年11月17日以110年度毒抗字第1476
    號裁定駁回其抗告確定在案，有上開裁定、本院被告前案紀
    錄表在卷足稽（本院卷第158、181至184頁）。是被告刑事
    抗告狀中所稱對於不服上開准予強制戒治裁定部分，而稱欲
    就該裁定提起抗告，依照前揭說明，為法律上所不應准許，
    亦應以裁定駁回之。
六、從而，本件抗告為無理由，應予駁回。
據上論斷，應依刑事訴訟法第412條，裁定如主文。
中　　華　　民　　國　　110 　年　　12　　月　　30　　日
                  刑事第二十二庭審判長法　官  王美玲
                                      法　官  陳銘壎
                                      法　官  汪怡君
以上正本證明與原本無異。
不得再抗告。
                                      書記官  高妤瑄
中　　華　　民　　國　　111 　年　　1 　　月　　3 　　日